【裁判字號】    98,抗,6
【裁判日期】    980313
【裁判案由】    本票裁定
【裁判全文】
臺灣士林地方法院民事裁定                 98年度抗字第6號
抗  告  人  丙○○
            乙○○
相  對  人  甲○○
上列當事人間本票裁定事件，抗告人對於中華民國97年11月11日
本院士林簡易庭97年度票字第9517號裁定提起抗告，本院裁定如
下：
    主  文
抗告駁回。
抗告程序費用新臺幣壹仟元由抗告人連帶負擔。
    理  由
一、按執票人向本票發票人行使追索權時，得聲請法院裁定後強
    制執行；又二人以上在票據上共同簽名時，應連帶負責，票
    據法第123 條、第5 條第2 項分別定有明文。又本票執票人
    依上開法條之規定，聲請法院裁定許可對發票人強制執行，
    係屬非訟事件程序，法院僅就形式上審查得否准許強制執行
    ，此項裁定並無確定實體上法律關係存否之效力，如發票人
    就票據債務之存否有爭執時，應由發票人提起確認之訴，以
    資解決，最高法院著有56年台抗字第714 號、57年台抗字第
    76號判例可資參照。第按本票既載明免除作成拒絕證書，則
    執票人聲請裁定准予強制執行時，自毋庸提出已為付款提示
    之證據，且本票執票人依票據法第123 條規定向本票發票人
    行使追索權，聲請法院裁定准予強制執行，係屬非訟事件，
    對於此項聲請所為裁定，僅依非訟事件程序，就本票形式上
    之要件是否具備予以審查為已足。發票人如主張執票人未為
    提示，依票據法第124 條準用同法第95條但書之規定，應由
    其負舉證之責。而「抗告，除本編別有規定外，準用第三編
    第一章之規定。」；「第二審法院認為上訴為無理由者，應
    為駁回之判決。」，民事訴訟法第495 條之1 第1 項、第44
    9 條第1 項分別定明文。該等規定，依據非訟事件法第46條
    規定，於非訟事件之抗告準用之。
二、本件相對人主張：相對人執有抗告人為發票人，如原裁定所
    示之本票2 紙，並免除作成拒絕證書，詎屆期經於民國97年
    3 月3 日提示未獲付款。為此，聲請裁定許可強制執行等情
    ，已據提出本票2 紙為證，原裁定予以准許，即無不合。
三、抗告意旨略以：相對人未有於97年3 月3 日向抗告人提示之
    事實，而系爭本票僅係充為證明之性質，不具借款擔保及履
    行責任，抗告人已如期完成設定抵押權，抵押權之設定應只
    有一筆，何來二筆，故抗告人無任何違約情事，相對人應將
    系爭本票返還抗告人，且不動產抵押設定期間尚未屆期，即
    遭相對人提兌，不僅違反約定，抗告人將另提求償之訴，相
    對人實屬惡意且有重大過失，依據票據法第13條、第14條規
    定，系爭本票應屬無效票據，相對人不得享有票據上權利，
    自不得聲請裁定准許強制執行，抗告人亦將另行提起債權債
    務不存在、求償及返還票據之訴，是於此有提起抗告請求撤
    銷原裁定之必要，而抗告人乙○○僅為保證人，如抗告成立
    ，相對人亦不得對保證人強制執行。為此，請撤銷原裁定云
    云。
四、抗告人雖執前情提起抗告，惟系爭本票之發票人即為抗告人
    二人，而從形式上觀察，已完成本票之絕對必要記載事項，
    且其上載明「本本票免除作成拒絕證書」等文字，抗告人主
    張相對人未曾提示，應負舉證責任，然其就此未提出任何證
    據資為證明，已屬無據。至抗告意旨所陳其餘主張，均涉兩
    造間實體法律關係之爭執，無論是否屬實，均僅得由抗告人
    另行提起訴訟，以資解決，本件非訟程序不得加以審究，即
    仍應為許可強制執行之裁定。抗告人憑此提起抗告，指摘原
    裁定不當求予廢棄，揆之首揭規定及說明，應認為無理由，
    當以裁定駁回其抗告。
五、據上論結，本件抗告為無理由，依非訟事件法第46條、第21
    條第2 項、第23條、第24條第1 項，民事訴訟法第495 條之
    1 第1 項、第449 條第1 項、第85條第2 項，裁定如主文。
中    華    民    國    98    年    3     月    13    日
                  民事第一庭  審判長法  官  黃小瑩
                                    法  官  馬傲霜
                                    法  官  蕭錫証
以上正本證明與原本無異。
本件裁定不得再抗告。
中    華    民    國    98    年    3     月    18    日
                                    書記官  林立原


司法院資訊處製作；財團法人民間司法改革基金會備份。
